臺灣臺北地方法院交通事件裁定　　　　　　　　　　九十一年度交聲字第八二三號
　　異議人即
　　受處分人　甲○○
右列受處分人因違反道路交通管理處罰條例案件，對於交通部公路總局台北區監理所
中華民國九十一年五月七日所為之處分（原處分案號：北監五字第裁00－0000
00000號）聲明異議，本院裁定如左：
    主      文
原處分撤銷。
甲○○汽車所有人，不依限期參加定期檢驗，逾期六個月以上，處罰鍰新臺幣壹仟肆
佰元，並註銷車牌號碼ＣＧ－一一八六號自用小客車之牌照。
    理      由
一、按領有牌照之汽車，其出廠年份，自用小客車未五年以上滿十年者，每年至少檢
    驗一次，汽車所有人應於指定日期前後一個月內持行車執照向公路監理機關申請
    檢驗，道路交通安全規則第四十四條第一項定有明文，又汽車不依限期參加定期
    檢驗者，處汽車所有人新台幣（以下同）九百元以上一千八百元以下罰鍰，逾期
    一個月以上者並吊扣其牌照，至檢驗合格後發還，逾期六個月以上者，註銷其牌
    照，道路交通管理處罰條例第十七條第一項亦定有明文。再行為人所有之自用小
    客車如不依期限參加定期檢驗，逾期六個月以上，而未在舉發通知單上所載之應
    到案日期前聽候裁決，依民國九十年六月一日修正生效之違反道路交通管理事件
    統一裁罰標準及處理細則（於九十一年九月一日後法文之名稱已修正為違反道路
    交通管理事件統一裁罰基準及處理細則，以下稱處理細則）第四十四條第一項及
    違反道路交通管理事件統一裁罰標準表（於九十一年九月一日後，其名稱已修正
    為違反道路交通管理事件統一裁罰基準表，以下稱基準表）之規定，需對該行為
    人處以一千四百元之罰鍰。
二、本件受處分人甲○○所有之車號ＣＧ－一一八六號自用小客車，於八十四年七月
    間出廠，並於八十四年十月三日領有牌照，於八十八年十月二十八日至台北縣新
    店市參加定期檢驗後，即未再參加定期檢驗，經原處分機關以受處分人有違反前
    揭道路交通管理處罰條例第十七條第一項規定之行為掣單舉發，並要求受處分人
    至監理單位檢驗，而受處分人收受舉發通知單後，逾六個月仍未參加定期檢驗及
    依限到案，原處分機關乃依前揭道路交通管理處罰條例第十七條第一項及處理細
    則（九十年六月一日修正生效前之舊法）第四十四條第一項及基準表（九十年六
    月一日修正生效前之舊表）之規定於九十一年五月七日逕行裁處受處分人異議人
    罰鍰一千八百元並註銷其所有前開車號自用小客車牌照之處分。
三、受處分人聲明異議意旨中對於其所有前開車號自用小客車有未參加定期檢驗之事
    實並不否認，核與原處分機關於九十一年九月十二日函覆本院所檢附受處分人所
    有前開車號自用小客車之定期檢驗資料相符，惟否認有任何違反道路交通管理處
    罰條例規定之行為，其聲明異議意旨略以：我是因為沒有收到汽車定期檢驗之通
    知，所以才逾期未去檢驗云云，惟查：
    如前所述，道路交通安全規則第四十四條第一項已明確之規定汽車所有人應定期
    就其所有之汽車參加定期檢驗，此應為優良之汽車所有人所應遵守之法令，並無
    待任何監理機關之通知，是受處分人以上開情詞置辯，尚難認為可採，本件事證
    明確，受處分人之違規行為堪以認定。
四、綜上所述，受處分人所有之前開車號自用小客車確有未參加定期檢驗並逾期六個
    月以上，且未依限到案之違規行為，從而原處分機關乃依前揭道路交通管理處罰
    條例第十七條第一項及處理細則（舊法）第四十四條第一項及基準表（舊表）之
    規定逕行裁處受處分人異議人罰鍰一千八百元並註銷其所有前開車號自用小客車
    牌照之處分，固非無見，惟依九十年六月一日修正生效之處理細則第四十四條第
    一項及基準表之規定，如行為人所有之汽車係自用小客車，而未參加定期檢驗並
    逾期六個月以上，而未依限到案，僅對該行為人處以一千四百元之罰鍰，較修正
    前之該處理細則第四十四條第一項及基準表之規定，於同一條件下係對行為人處
    以一千八百元之罰鍰，新法顯較舊法為輕，而以新法有利於受處分人，依學者所
    認，行政罰在法律之適用上應有刑法第二條第一項「行為後法律有變更者，適用
    裁判時之法律。但裁判前之法律有利於行為人者，適用最有利於行為人之法律。
    」及稅捐稽徵法第四十八條之三「納稅義務人違反本法或稅法之規定，適用裁處
    時之法律。但裁處前之法律有利於納稅義務人者，適用最有利於納稅義務人之法
    律。」規定所揭示之「從新從輕」原則之類推適用（陳清秀著【依法行政與法律
    的適用】一文，收錄於翁岳生編【行政法】一書，第一七六頁至第一七九頁，八
    十七年三月版），本院自應適用修正生效後之新法為本件之裁判，本件受處分人
    之異議雖無理由，惟原處分機關未及比較新舊法之適用而為處分（指未及比較新
    舊處理細則），尚有未洽，自應由本院將原處分撤銷，仍以受處分人所有前揭車
    號汽車有違反道路交通管理處罰條例第十七條第一項規定之行為，且受處分人未
    依限到案，依該條項及處理細則第四十四條第一項（新法）、基準表（新法）之
    規定裁處異議人罰鍰一千四百元，並註銷其所有前開車號自用小客車牌照如主文
    第二項所示，以資適法。
據上論斷，應依道路交通案件處理辦法第二十條前段，裁定如主文。
中      華      民      國  九十一    年     十一     月      八      日
                                    臺灣臺北地方法刑事第三庭
                                          法  官  葉建廷
右正本證明與原本無異。
如不服本裁定，應於裁定送達後五日內，向本院提出抗告狀。
                                          書記官  陳香伶
中      華      民      國    九十一    年     十一     月      八      日
